【裁判字號】    95,交聲,330
【裁判日期】    951004
【裁判案由】    聲明異議
【裁判全文】
臺灣高雄地方法院交通事件裁定         95年度交聲字第330號
原處分機關  高雄市政府
異  議  人  甲○○
                    之2
上列異議人即受處分人因違反道路交通管理處罰條例案件，不服
原處分機關於中華民國95年4 月27日所為之裁決處分（裁決書案
號：高市府交裁字第裁32-CT0000000號），聲明異議，本院裁定
如下：
    主  文
原處分撤銷。
甲○○不罰。
    理  由
一、原處分意旨略以：異議人即受處分人甲○○所有之車牌號碼
    ZNB-023 號輕型機車，於民國94年11月16日11時19分許，停
    放於禁止臨時停車之台北縣淡水鎮○○街○ 段92號，經台北
    縣警察局淡水分局警員掣單舉發。而依道路交通管理處罰條
    例第56條第1 項第1 款規定，裁處罰鍰新臺幣（下同）1,20
    0 元等語。
二、聲明異議意旨略以：本件裁決書之原舉發通知單似未送達異
    議人，致異議人無從知悉違規事實，故有無件違規事實尚有
    疑義；另依道路交通管理處罰條例第56條第1 項第1 款規定
    ，係裁處新臺幣600 元以上、1,200 以下之罰鍰，本件裁決
    書逕處以最高額1,200 元，有濫用裁量權之嫌，爰依法聲明
    異議等語。
三、法律規定
  (一)按道路交通管理處罰條例於94年12月28日修正公布，並於95
    年7 月1 日施行；修正前後，該條例第56條第1 項第1 款均
    規定，汽車駕駛人在禁止臨時停車處所停車，處新臺幣六百
    元以上一千二百元以下罰鍰。至於修正前該條例第7 之2 條
    第1 項第3 款，有關汽車駕駛人有違規停車而駕駛人不在場
    ，得對汽車所有人逕行舉發處罰之規定，於修正後則已刪除
    ，而增列「第一項逕行舉發，應記明車輛牌照號碼、車型等
    可資辨明之資料，以汽車所有人為被通知人製單舉發。」之
    規定。本件受處分人之車於94年11月16日違規停車，原處分
    機關於95年4 月27日裁決，亦即違規及裁決後，道路交通管
    理處罰條例經修正及施行。為此先就「聲明異議時，本院究
    應適用修正前或修正後之道路交通管理處罰條例」，敘明如
    下。94年2 月5 日公布並於95年2 月1 日施行之行政罰法
    第5 條規定：「行為後法律或自治條例有變更者，適用行政
    機關最初裁處時之法律或自治條例。但裁處前之法律或自治
    條例有利於受處罰者，適用最有利於受處罰者之規定。」，
    亦即採「從新從輕」原則。但行政罰法之「從新」係指違反
    政法上義務之行為後，如法律或自治條例有變更，適用「行
    政機關最初裁處時」之法律或自治條例。換言之，「行政機
    關最初裁處後之時點」，包括訴願先行程序之決定、訴願決
    定、行政訴訟裁判、乃至經上述決定或裁判發回原處分機關
    另為適當之處分等時點。蓋因行政罰之裁處，係行政處分之
    一種，而其後訴願先行程序、訴願、行政訴訟等，均屬對行
    政罰裁處之救濟程序，其主要功能在審查原行政罰裁處之合
    法性或合目的性，容或有自為決定或裁決之作為，亦屬對原
    行政罰裁處之糾正。至於「刑事刑罰」則係經起訴或自訴後
    ，由法院居於裁判者地位予以判決論罪科刑。二相比較，可
    知行政法院與刑事法院之角色及功能均不同。況且，若認「
    從新」的時點包括到「訴願、行政訴訟時」，不僅易啟受處
    分人僥倖之心，任意提起救濟，以待法規變動；亦將使原處
    分合法性之判斷基準往後移，立論將欠一貫。因此，行政罰
    法立法時，乃有意仿效奧地利立法例，規定「適用行政機關
    最初裁處時之法律或自治條例」（參林錫堯著「行政罰法」
    2005年10月第65、66頁）。稽諸上開說明，依據前揭行政
    罰法第5 條規定，本件關於適用道路交通管理處罰條例規定
    部分，仍應依照94年12月28日修正公布並於95年7 月1 日施
    行前之規定處理，合先敘明（台灣高等法院高雄分院95年交
    抗字第91號裁定、95年交抗字第88號裁定，亦同採此見解）
    。
  (二)次按法院受理有關交通事件，準用刑事訴訟法之規定，道路
    交通管理處罰條例第89條亦有明定。故法院於審理行為人違
    反道路交通管理處罰條例案件，為事實之認定時，如就原處
    分機關所認定之行為人違規事實仍有合理之懷疑，此際即應
    依訴訟上之待證事實「倘有懷疑，則從被告之利益作解釋」
    之證據法則，作對受處分人有利之認定，此有最高法院76年
    台上字第4986號判例可資參照。
三、經查：
  (一)異議人所有之車牌號碼ZNB-023 號輕型機車，於94年11月16
    日11時19分許，停放於禁止臨時停車之台北縣淡水鎮○○街
    ○ 段92號，經台北縣警察局淡水分局警員掣單（CT0000000
    號罰單）舉發，因異議人逾期未繳納罰鍰，經原處分機關依
    道路交通管理處罰條例第56條第1 項第1 款規定，裁處罰鍰
    1,200 元一節，固有裁決書、掛號郵件收執各一份在卷可佐
    。惟異議人質疑本件舉發通知單未送達異議人，致其無從知
    悉違規事實，故有無本件違規事實尚有疑義等語。
  (二)本院於95年6 月8 日以雄院隆刑遠95交聲字第330 號第2819
    4 號函請高雄市政府交通局交通事件裁決中心，將車牌號碼
    ZNB-023 號機車之CT000000 0號罰單（含罰單之送達資料）
    及相關照片等資料送本院。經高雄市政府交通局於95年6 月
    12 日 以高市交裁字第0950021157號函請台北縣政府警察局
    淡水分局，將車牌號碼ZNB-023 號機車CT000000 0號罰單、
    違規情形暨送達及佐證照片等資料送本院。再經台北縣政府
    警察局淡水分局以95年6 月20日以北縣警淡交裁字第095001
    5387號檢送94年12月7 日由委外電腦公司交寄甲○○君所有
    之車牌號碼ZNB-023 號機車CT000000 0號罰單大宗掛號函件
    存根聯1 份，並函請中和中山路郵局查明郵寄送達收受情形
    逕復本院。嗣台北縣政府警察局淡水分局再以95年7 月7 日
    以北縣警淡交裁字第0950017533號檢送甲○○君所有之車牌
    號碼ZNB-023 號機車CT000000 0號罰單郵寄簽收證明單1 紙
    。復台北縣政府警察局淡水分局又以95年8 月10日以北縣警
    淡交裁字第0950020636號檢送甲○○君所有之車牌號碼ZNB-
    023 號機車CT000000 0號罰單郵寄簽收證明單1 紙。
  (三)因高雄市政府交通局交通事件裁決中心迄未將車牌號碼ZNB-
    023 號機車之CT000000 0號罰單之證據、照片送本院。本院
    再於95年9 月5 日以雄院隆刑遠95交聲字第330 號第43637
    號函請高雄市政府交通局交通事件裁決中心，將車牌號碼ZN
    B-023 號機車之CT000000 0號罰單據以裁決之相關證據、照
    片等資料送本院。經高雄市政府交通局於95年9 月5 日以高
    市交裁字第0950033090號函復以，車牌號碼ZN B-023號機車
    之CT000000 0號罰單於交通違規後，已將違規通知單寄送違
    規人，且已函請舉發單位將違規通知單、違規情形（函送達
    情形）及佐證照片逕復本院。
  (四)然本院迄未收受得車牌號碼ZN B-023號機車之CT000000 0號
    罰單、相關佐證之證據及照片等。是以，迄查無其他積極事
    證足資證明異議人確有於禁止臨時停車處停車。揆諸前開規
    定及說明，尚難認確有此違規事實，自難逕以道路交通管理
    處罰條例第56條第1 項第1 款規定處罰之。
四、綜上所述，本件異議為有理由，爰撤銷原處分，並為受處分
    人不罰之諭知，用期適法。
據上論斷，應依道路交通案件處理辦法第20條，裁定如主文。
中    華    民    國    95    年    10    月     4     日
                      交通法庭  法  官  洪乙心
以上正本證明與原本無異。
如不服本裁定，應於收受送達後5 日內向本院提出抗告狀。
中    華    民    國    95    年    10    月     11    日
                                書記官  吳良美


司法院資訊處製作；財團法人民間司法改革基金會備份。
